【裁判字號】    92,上易,2360
【裁判日期】    921014
【裁判案由】    違反電信法
【裁判全文】
臺灣高等法院刑事判決                          九十二年度上易字第二三六號
    上  訴  人
    即  被  告  甲○○
                乙○○
右上訴人即被告等因違反電信法案件，不服臺灣桃園地方法院九十年度易字第八三九
號，中華民國九十一年十月十八日第一審判決（起訴案號：臺灣桃園地方法院檢察署
九十年度偵字第二００七、二三九三號）提起上訴，本院判決如左：
    主  文
原判決關於甲○○、乙○○部分撤銷。
甲○○共同連續未經許可擅自使用電台，發送九千赫至三百秭赫之射頻信息，致干擾
無線電波之合法使用，累犯，處拘役伍拾日，如易科罰金，以參佰元折算壹日。扣案
之如附表一及附表二所示之電信器材，均沒收。
乙○○共同連續未經許可擅自使用電台，發送九千赫至三百秭赫之射頻信息，致干擾
無線電波之合法使用，處拘役肆拾日，如易科罰金，以參佰元折算壹日。扣案之如附
表一及附表二所示之電信器材，均沒收。
    事  實
一、甲○○於民國八十四年間因詐欺罪，經本院判處有期徒刑五月確定，於八十七年
    九月二十七日執行完畢，竟不知悔改，明知許鋐哲（已經原審判處有期徒刑五月
    確定）自八十九年七月間起，未經電信主管機關交通部許可並審驗合格發給執照
    ，擅自設置電台使用，並在桃園縣桃園市○○路一一八號七樓之三成立之播音室
    成立「歌友聯誼會」，竟與乙○○分別自八十九年十月二十五日、十二月十七日
    起，以每月新台幣（下同）三萬五千元或二萬元之代價受僱於許鋐哲，三人彼此
    間基於共同之概括犯意聯絡，由乙○○在「歌友聯誼會」內擔任電臺主持人，負
    責播放歌曲及招攬聽眾至同為許鋐哲經營位於同縣桃園市○○路一一八號七樓、
    由甲○○負責現場之歌友聯誼會消費（按該播音室及卡拉ＯＫ同在中華路七樓之
    三之相通之二層樓房中），再以頻率四０七．九二兆赫（ＭＨｚ）之超高頻訊號
    ，透過由播音室連接至該處九樓之三之饋線傳送至十樓樓頂水塔上架設之ＳＴＬ
    天線，再傳送到許鋐哲向不知情之吳福生所承租位於桃園縣龜山鄉○○○○○街
    十三號五樓及該處頂樓所架設之發射機及天線，再由該發射機轉換成調頻（ＦＭ
    ）一０二．五兆赫之無線電頻道，對外發射無線電波信號至桃園地區，供不特定
    大眾收聽。嗣因新竹空軍基地所合法設置使用之飛航頻道三０七．四兆赫之起降
    用十七波道之無線電頻道屢次受到干擾，於八十九年十二月十九日向交通部電信
    總局北區電信監理站（下稱北區電信監理站）請求偵測干擾源，北區電信監理站
    乃派電波偵測人員再次於九十年一月二日（之前在八十九年七月十日及同年月十
    一日已偵測過）至桃園地區查測，而在前開飛航通訊三０七．四兆赫之無線電頻
    道同步錄音結果，偵測到在該頻道中有ＦＭ一０二．五兆赫聲音，並確定該ＦＭ
    一０二．五頻道即為前開空軍基地頻道之干擾源，乃再以儀器偵測出該ＦＭ一０
    二．五兆赫之發射機設置在桃園縣龜山鄉○○○○○街十三號五樓及該處頂樓，
    再依該發射機位置偵測出超高頻訊號，查出播音室設置在桃園市○○路一一八號
    七樓之三後，由北區電信監理站人員向內政部警政署電信警察隊第一中隊（下稱
    電信警察隊第一中隊）查報，經電信警察隊第一中隊向台灣桃園地方法院檢察署
    檢察官聲請搜索票，並會同北區電信監理站人員，分別於九十年一月十九日下午
    三時三十分許，在桃園市龜山鄉○○○○○街十三號五樓及該處頂樓搜索，當場
    扣得如附表一所示之設備器材一批。嗣又於同日下午三時四十五分許，在桃園市
    ○○路一一八號七樓之三及九樓之三搜索，當場在該址七樓之三查獲乙○○及甲
    ○○在播音室播放音樂，並扣得如附表二所示之播音器材一批等物。
二、案經桃園縣警察局移送及內政部警政署電信警察隊第一中隊函送台灣桃園地方法
    院檢察署檢察官偵查起訴。
    理  由
一、訊據上訴人即被告乙○○辯稱：伊在八十九年十二月十七日開始上班，受僱於許
    鋐哲，伊是在中華路一一八號七樓店內擔任ＤＪ的工作，負責幫客人播放歌曲，
    不知道許鋐哲有經營非法廣播電台，伊只知道幫客人錄音的帶子，在當天就由許
    鋐哲的兒子拿到調頻九一．九兆赫的鄉親廣播電台播放，但不知為何要將帶子拿
    去播放，查獲當時伊正在幫歌友錄音，當時是歌友在卡拉ＯＫ現場唱歌，伊幫他
    們錄在錄音帶給他們帶回去，伊只有使用錄放影機錄音，其他設備伊沒有看過有
    人在用，伊也沒有用過，伊是用扣案之點唱家放影機播歌同時錄音云云；上訴人
    即被告甲○○辯稱：伊自八十九年十月二十五日才受僱於許鋐哲，店內是經營卡
    拉ＯＫ，地址是桃園市○○路一一八號七樓，伊是店內經理，負責招呼客人，月
    薪三萬五千元，一直做到九十年一月十九日為警查獲止，附表二所查扣之物是在
    中華路一一八號八樓搜到，與卡拉ＯＫ店無關，七、八、九樓都是許鋐哲的，八
    樓只是一個錄音室，九樓是許鋐哲的住家，七樓室內有樓梯可直通八樓，八樓是
    有時卡拉ＯＫ店的客人要求錄音時，伊與乙○○就到八樓錄音室幫客人錄音，伊
    等並未經營廣播電台云云。
二、經查：
（一）右揭事實，業據被告乙○○、甲○○於警訊時供認不諱，乙○○供稱：「（問
      ：警方於九十年一月十九日．．．執行搜索時）當時我人在現場，我在錄音間
      播放音樂」、「警方進入現場時，我仍在播放節目」、「沒有電台名稱，我都
      廣播稱歌友聯誼會，發射頻道為ＦＭ一０二‧五ＭＨＺ」、「我在電台擔任主
      持人，節目名稱是歌友聯誼會，時段是每天十四時至二十三時整，我只有錄音
      及播放音樂」、「歌友聯誼會電台ＦＭ一０二‧五ＭＨＺ負責人為許鋐哲。」
      （見偵查卷第八、九頁）等語，甲○○供稱：「（問：桃園市○○路一一八號
      七樓之三非法電台負責人何人？）許鋐哲」、「（問：許鋐哲非法電台播放頻
      率為何？有無台號？）一０二‧五ＭＨＺ，歌友聯誼會」、「我做卡拉ＯＫ經
      理即開始有此電台」、「（問：歌友聯誼會播放內容為何？）叫大家至桃園至
      中華路一一八號七樓歌友聯誼會卡拉ＯＫ唱歌」、「（問：歌友聯誼會卡拉Ｏ
      Ｋ是否也是許鋐哲為負責人？）是的」、「我在歌友聯誼會卡拉ＯＫ做經理一
      個月三萬五千元。」、「我受僱於許鋐哲。」（見偵查卷第十四、十五頁）等
      語明確，並經證人即北區電信監理站技佐許明生於原審審理時到庭結證稱：「
      當時是空軍第二通航中隊表示，他們飛航通訊頻道三０七．四頻率受到干擾，
      請我們偵測干擾源，根據我們電波偵測人員在三０七．四頻道裡聽到一０二．
      五兆赫聲音，再依據儀器偵測一０二．五兆赫之發射機在桃園縣龜山鄉○○○
      ○○街十三號五樓及樓頂，在發射機位置再去偵測出超高頻訊號，再找到播音
      室位置為桃園市○○路一一八號之三（應係一一八號七樓之三），確定這頻率
      的確有干擾三０七．四兆赫頻道，我們有同步錄音。」、「我只到播音室．．
      ．當時有甲○○及乙○○在場，其中有一人正在播音，我們搜索時該一０二．
      五兆赫正在播音中」、「我們到現場時還有用儀器偵測，我們有照片，確實在
      該播音室有發射超高頻訊號，頻率是四０八．二兆赫（應係四０七．九二兆赫
      之誤），但是現場我們找不到那部超高頻發射機，所以他們是先在播音室錄音
      ，然後用訊號線連接到超高頻發射機，再用超高頻訊號傳送到發射機，發射機
      有一接收器，再轉換成一般可收聽之頻率」（見原審卷第八十三、八十四、八
      十五頁）等語；證人即電信警察隊第一中隊小隊長彭新乾及隊員劉松國於原審
      審理時亦均到庭結證稱：「當初我們是依據北區電信監理站查報，由他們確定
      播音室位置及發射機位置，我們再會同他們到現場搜索，由他們去確定扣押物
      」等語（見原審卷第八十四頁）；證人即電信警察隊第一中隊隊員陳旭國於原
      審審理時證述：「．．．這件我是負責到桃園縣龜山鄉○○○○○街十三號五
      樓，我是配合監理站取締地下電台，我到現場時有查獲功率發大器等物」（見
      原審卷第一０六頁）屬實，此外並有搜索扣押證明筆錄二份（見偵查卷第六、
      七頁）、電信警察隊第一中隊代保管條三紙（見偵查卷第二十至二十二頁）、
      交通部電信總局北區電信監理站九十年一月十八日北站密九十字第五００００
      五號函（見偵查卷第三十一頁）一份、電信總局北區電信監理站電話受理非法
      電台及電波干擾紀錄單（見偵查卷第三十三頁）一紙、空軍第四九九聯隊八十
      九年十二月二十一日（八九）敦役字第一二一三五號函（見偵查卷第三十四頁
      ）一紙、發現不明電台紀錄表（見偵查卷三十五頁至三十九頁）第五份、交通
      部電信總局北區電信監理站非法電台及電波干擾處理報告表（見偵查卷第四十
      、四十一頁）二份、搜證現場照片四幀（見偵查卷第四十三、四十四頁）、非
      法廣播電台錄音內容說明（見偵查卷第四十五頁）一份、發射機及播音室現場
      堪查圖（見偵查卷第四十八、四十九頁）二份及九十年一月二日北區電信監理
      站人員於桃園虎頭山進行偵測非法電台一０二．五兆赫及飛航通訊三０七．四
      兆赫之同步錄音帶二卷附卷及如附表一及附表二所示之電信器材扣案足憑。
（二）次查依偵查卷附之交通部電信總局北區電信監理站非法電台及電波干擾處理報
      告表二紙（詳偵查卷第四十頁、第四十一頁）所示，北區電信監理站人員於八
      十九年十二月三十日參加新竹尖筆窩山監測站新建工程開工典禮時，順便監測
      新竹空軍飛航頻率三０七‧四ＭＨＺ，發現該頻率有一非法廣播電台一０二‧
      五ＭＨＺ之聲音，發現為該電台之三倍頻干擾所致（一０二‧五×三＝三０七
      ‧五）；及於八十九年七月十日及同年七月十一日測試結果，調頻一０二‧五
      兆赫所發射之射頻訊號之電場強度均超過一一０ｄＢｕＶ＼ｍ（分貝微伏），
      另九十年一月十九日下午在上址搜索同時，再經北區監理站人員在現場當場測
      試結果，該調頻一０二‧五兆赫電場強度亦高達一一一．八及一０五．五分貝
      微伏，有交通部電信總局北區電信監理站九十一年一月十七日北站字第０九一
      ０五００一一七－０號函暨函附之查獲當日現場拍攝之電波場強值照片二幀附
      卷（見原審卷第九十九至一０一頁）足佐。而依交通部電信總局於八十八年三
      月二十九日經交通部核定修正「廣播電視電台遭非法電波干擾之認定標準（該
      標準嗣於八十九年九月三十日經交通部納入修正「廣播電視電無線電台設置使
      用管理辦法」第三十條中），而依該項認定標準之規定，本案經北區電信監理
      站人員在新竹空軍基地之三０七．四兆赫之頻道同時偵測出被告之ＦＭ一０二
      ．五頻道之廣播節目，已合於上開認定標準第一項之規定，而測試時被告之Ｆ
      Ｍ一０二‧五係以三倍頻之頻率發射信息，有如前述，則上開調頻經三倍頻後
      ，即轉為三０七‧五兆赫（一０二‧五×三＝三０七‧五），與新竹空軍基地
      合法使用之三０七‧四兆赫僅相間０‧一兆赫，且該調頻一０二‧五頻道廣播
      之射頻訊息電場強度（一一０至一一一．八分貝微伏）亦均高於第一與第第二
      鄰頻中間頻道之干擾標準，已合前開認定標準第二項之規定。是本件由張鋐哲
      所設置之「歌友聯誼會廣播電台」在前開交通部電信總局北區電信監理站人員
      測試之時間內確有干擾新竹空軍基地合法設置之頻率三０七‧四兆赫無線電頻
      道之事實，應堪認定。
（三）又證人即鄉親廣播電台股份有限公司經理廖博俊雖於原審審理時證稱：「．．
      ．被告有和我們聯繫，要和我們借時段，當初講好是由被告用自己的錄音設備
      、機器自行製作節目的帶子，交給我們電台來播放，是在週一到週日之晚上十
      二點到凌晨二點時段，我們每半年簽一次契約書，從八十九年九月二十五日到
      九十年十二月二十四日止，內容大部分為泰語節目，接受聽眾點歌或接受聽眾
      唱歌，都是唱泰語歌好像是唱泰國人聽的節目，除此之外無其他業務往來，我
      也不知節目主持人為誰」（見原審卷第六十五頁）等語，及證人吳福生雖於原
      審院審理時稱：「．．．我是將桃園縣龜山鄉○○○○○街十三號五樓租給被
      告許鋐哲，他到去年年中為止大概向我承租有一、兩年左右．．．我沒有過去
      看過．．．我租他是每月四千元，屋內有二十幾坪，我也沒有去該房屋之頂樓
      看過被告放置何物」（見原審卷第一三四頁）等語，然查縱然證人廖博俊及吳
      福生所證之情屬實，亦顯然與許鋐哲非法設置前開調頻一０二‧五兆赫及所發
      射之射頻訊息干擾新竹空軍基地所合法設置使用之頻率三０七‧四兆赫無線電
      頻道之事實無關，仍不足以推翻已明確之前證。再者被告甲○○於警訊及原審
      審理時供稱自八十九年十月二十五日受僱於張鋐哲等語明確，其嗣後在偵查中
      改稱伊自八十九年十二月任卡拉ＯＫ店經理云云，被告乙○○於本院審理時亦
      一改前詞，辯稱「我是應徵司機及卡拉ＯＫ」（見本院卷第三十二頁）等語，
      顯與其於警訊及審理時前後一致之供詞相矛盾，自不足採；被告等於原審及本
      院審理時一致辯稱對於許鋐哲違法設立之「歌友聯誼會廣播電台」毫不知情，
      僅係受僱於許鋐哲，甲○○於本院稱：「我們對電信法根本不知道」，乙○○
      亦稱：「我完全與電台不了解」云云，惟被告乙○○坦承於受僱時知道該電台
      沒有名稱（見偵查卷第八頁反面），且「不得因不知法律而免除其刑」，刑法
      第十六條前段定有明文，是電台既無名稱，被告當知該電台係非法設置，不得
      使用，再者，被告亦不得因不知電信法規定而脫免罪責。綜上所述，本件事證
      明確，被告乙○○、甲○○嗣後翻異前詞，均顯為圖卸之詞，委難憑採，被告
      二人犯行已堪認定。
三、原審因認被告等罪證明確，予以論罪科刑，固非無見。惟查被告二人係受僱於許
    鋐哲，許某於八十九年七月間未經許可擅自設置電台時，被告並未參與，亦不知
    情，是被告僅係於受僱後，未經許可擅自使用ＦＭ一０二．五兆赫之無線電頻道
    ，對外發射無線電波信號，播放歌曲節目，供不特定大眾收聽，造成干擾，核其
    等所為，均係犯電信法第五十八條第一項「未經許可擅自使用電台發送九千赫至
    三百秭赫之射頻信息，致干擾無線電波之合法使用」之罪，原審認被告等與許鋐
    哲共同擅自設置電臺，致生干擾無線電波之合法使用，容有誤會。是被告上訴否
    認犯罪，雖無理由，但原判決既有前開可議之處，自屬無可維持，應由本院將原
    判決關於被告部分撤銷改判。被告二人就上揭犯行與許鋐哲間，有犯意之聯絡及
    行為之分擔，皆為共同正犯。又被告二人多次犯行，時間緊接，方法相同，觸犯
    構成要件相同之罪名，顯係基於概括犯意為之，依連續犯規定論以一罪。另查被
    告甲○○於八十四年間因詐欺罪，經本院判處有期徒刑五月確定，於八十七年九
    月二十七日執行完畢等情，有卷附本院被告全國前案紀錄表、台灣桃園地方法院
    檢察署刑案資料查註紀錄表可按，其受有期徒刑之執行完畢後，五年以內再犯本
    件有期徒刑之罪，為累犯，應依法加重其刑。爰審酌被告等使用未經許可之違法
    電台發送一０三．五兆赫之射頻信息，干擾新竹空軍基地起降用十七波道之頻道
    ，影響飛航安全，及渠等係僅受僱於第三人許鋐哲，衡量其犯罪之動機、目的、
    手段、智識程度以及依利益歸屬、分工責任之多寡等情，分別量處如主文第二項
    所示之刑，並均諭知易科罰金之折算標準。扣案如附表一及附表二所示之電信器
    材一批，係被告違反電信法第五十八條第一項之電信器材，不問屬於犯人與否，
    均應依電信法第六十條規定宣告沒收。
據上論斷，應依刑事訴訟法第三百六十九條第一項前段，第三百六十四條、第二百九
十九條第一項前段、電信法第五十八條第一項、第六十條，刑法第十一條前段、第二
十八條、第五十六條、第四十七條、第四十一條第一項前段，罰金罰鍰提高標準條例
第二條，判決如主文。
本案經檢察官張秋雲到庭執行職務。
中    華    民    國      九十二      年      十      月      十四      日
                              臺灣高等法院刑事第四庭
                                  審判長法  官  蔡  永  昌
                                        法  官  李  英  豪
                                        法  官  徐  昌  錦
右正本證明與原本無異。
不得上訴。
                                        書記官  吳  金  來
中      華      民      國    九十二    年      十      月     十六     日
  附表一
┌──┬────────┬──┬────┐
│編號│  名        稱  │數量│型   號 │
├──┼────────┼──┼────┤
│１  │功率放大器      │一台│        │
├──┼────────┼──┼────┤
│２  │激勵器          │一台│TEX20-NV│
├──┼────────┼──┼────┤
│３  │UHF接收器       │一台│R－2000 │
├──┼────────┼──┼────┤
│４  │數位調頻解碼器  │一台│SDC20   │
├──┼────────┼──┼────┤
│５  │天線            │一支│        │
└──┴────────┴──┴────┘
  附表二
┌──┬────────┬──┐
│編號│  名        稱  │數量│
├──┼────────┼──┤
│１  │混音器          │一台│
├──┼────────┼──┤
│２  │迴音器          │一台│
├──┼────────┼──┤
│３  │ＭＤ播放機      │一台│
├──┼────────┼──┤
│４  │ＭＤ播放機      │一台│
├──┼────────┼──┤
│５  │電話CALL IN 機  │一台│
├──┼────────┼──┤
│６  │雙卡錄放機      │一台│
├──┼────────┼──┤
│７  │卡式錄放機      │一台│
├──┼────────┼──┤
│８  │ＤＶＤ放影機    │一台│
├──┼────────┼──┤
│９  │ＳＶＣＤ放影機  │一台│
├──┼────────┼──┤
│１０│點唱家錄放影機  │一台│
├──┼────────┼──┤
│１１│天線            │一支│
└──┴────────┴──┘
附錄本案論罪科刑法條
電信法第五十八條第一項
未經許可擅自設置或使用電臺發送九千赫至三百秭赫之射頻信息，致干擾無線電波之
合法使用者，處二年以下有期徒刑、拘役或科或併科新台幣六十萬元以下罰金。


司法院資訊處製作；財團法人民間司法改革基金會備份。
